【裁判字號】    95,抗,282
【裁判日期】    951130
【裁判案由】    分割共有物
【裁判全文】
臺灣高等法院臺南分院民事裁定  95年度抗字第282號
抗  告  人  甲○○
相  對  人  乙○○
上列當事人分割共有物再審事件，對於民國95年9月12日臺灣嘉
義地方法院所為裁定（94年度再字第2號）提起抗告，本院裁定
如下：
    主  文
抗告駁回。
抗告訴訟費用由抗告人負擔。
    理  由
一、按再審之訴，應於三十日之不變期間內提起，前項期間自判
    決確定時起算，但再審之理由發生或知悉在後者，自知悉時
    起算，民事訴訟法第500條第1項、第2項定有明文。且提起
    再審之訴，應依民事訴訟法第501條第1項第4款，表明再審
    理由及關於再審理由並遵守不變期間之證據，此為必須具備
    之程式。如未於書狀表明其遵守不變期間之證據時，審判長
    無庸命其補正，即得以其訴為不合法，逕以裁定駁回之（最
    高法院六十年臺抗字第538號判例、同院81年度臺抗字第178
    號裁定意旨可資參照）。是再審原告提起再審之訴，自應於
    訴狀內表明其遵守不變期間之證據，若主張再審理由知悉在
    後，亦應就其所主張之事實，於再審訴狀中表明，且提出已
    遵守不變期間之證據。又按民事訴訟法第496條第1項第11款
    規定所謂為判決基礎之民事或刑事判決及其他裁判，或行政
    處分，依其後之確定裁判或行政處分已變更者，係指確定之
    本案判決以他訴訟之民事判決或刑事判決及其他裁判，或行
    政處分為裁判基礎，而該民事或刑事判決或其他裁判，或行
    政處分，已因其後之確定裁判或行政處分而有所變更，結果
    使原確定判決之基礎發生動搖者而言，最高法院著有80年度
    臺上字第2751號裁判要旨可資參照。
二、經查本件原確定判決（即台灣嘉義地方法院92年度訴字第63
    6號民事判決），係於94年3月8日宣示判決，於94年3月18日
    送達於抗告人，抗告人未提起上訴，而於同年4月9日確定，
    業經本院調卷查核屬實。抗告人遲至94年11月23日始提起本
    件再審之訴，有起訴狀之收件章可稽，顯逾民事訴訟法第50
    0條第1項所定之三十日之不變期間。抗告人雖主張因相對人
    設局使酒醉之訴外人林文益賭博輸錢高達新臺幣數百萬元，
    並煽動訴外人林文益以其與抗告人共有之土地向農會辦理貸
    款清償賭債，再審被告與訴外人柳建平、柳玉桂、林金源、
    黃金山配合，教唆訴外人林文益偽刻抗告人印章共有人管業
    圖辦理貸款，終致土地遭拍賣，相對人拍賣取得所有權，再
    訴請本件分割共有物。而相對人涉及偽造文書犯行並無所有
    權，案經臺灣嘉義地方法院檢察署偵辦，相關人等於刑事偵
    查中承認該案件，刑事庭已確定，應有依民事訴訟法第496
    條第1項第11款規定之再審事由云云。然原確定判決並未以
    抗告人所指上開情事之任何刑事裁判作為判決基礎，且抗告
    人所指相對人及訴外人柳建平所涉偽造文書案件，業經臺灣
    嘉義地方法院檢察署以94年度偵字第3296號為不起訴處分，
    並經臺灣高等法院臺南分院檢察署以95年度上聲議字第179
    號駁回抗告人之再議確定在案，此經原審調取之上開案卷核
    閱，並有上開不起訴處分書及駁回再議之處分書在卷可佐，
    自無民事訴訟法第500條第2項前段所謂再審理由發生或知悉
    在後之情形，抗告人既未於起訴狀中表明其遵守不變期間之
    證據，揆諸首揭說明，其再審之訴屬於法不合。原法院因認
    其再審之訴為不合法，以裁定予以駁回，經核於法並無違背
    。抗告意旨，聲明廢棄原裁定，非有理由，應予駁回。
三、爰依民事訴訟法第495條之1第1項、第449條第1項、第95條
    、第78條，裁定如主文。
中    華    民    國    95    年    11    月    30    日
                  民事第二庭    審判長法  官  丁振昌
                                      法  官  吳上康
                                      法  官  李素靖
上為正本係照原本作成。
如不服本裁定，僅得於收受本裁定正本送達後10日內以適用法規
顯有錯誤為理由，向本院提出抗告狀（須附繕本），依法應繳納
抗告費新台幣1千元，並委任律師為訴訟代理人，經本院許可後
始可再抗告於最高法院。
中    華    民    國    95    年    11    月    30    日
                                      書記官  林鈴香
【附記】
民事訴訟法第495條之1第2項準用同法第466條之1第1、2項規定
：
(1)對於第二審判決上訴，上訴人應委任律師為訴訟代理人。但上
  訴人或其法定代理人具有律師資格者，不在此限。
(2)上訴人之配偶、三親等內之血親、二親等內之姻親，或上訴人
  為法人、中央或地方機關時，其所屬專任人員具有律師資格並
  經法院認為適當者，亦得為第三審訴訟代理人。
                                                 J


司法院資訊處製作；財團法人民間司法改革基金會備份。
